【裁判字號】    96,易,5
【裁判日期】    970306
【裁判案由】    詐欺
【裁判全文】
臺灣士林地方法院刑事判決                 96年度易字第5號
公  訴  人  臺灣士林地方法院檢察署檢察官
被      告  丁○○
選任辯護人  蔡樹基律師
上列被告因詐欺案件，經檢察官提起公訴（95年度調偵字第222
號），被告於準備程序中就本案被訴事實為有罪之陳述，經本院
合議庭裁定改由受命法官獨任依簡式審判程序審理，並判決如下
：
    主  文
丁○○共同未經許可，擅自經營期貨經理事業，處有期徒刑捌月
，減為有期徒刑肆月。緩刑參年。
偽造之甲○○印章壹個、印文壹枚均沒收。
    事  實
一、丁○○與乙○○（另行審結），二人均明知未經許可，不得
    經營期貨經理事業，且明知渠等並非倍利國際期貨股份有限
    公司（下稱倍利公司）之員工，竟自民國93年1 月開始，印
    製倍利公司理財顧問之名片，招攬客戶，取得客戶5 、6 人
    之委託，為他人從事全權委託期貨交易，而經營期貨經理業
    務。復共同意圖為自己不法之所有，於93年1 月初，透過范
    蒙恩之介紹認識丙○○，由丁○○出面向丙○○佯稱乙○○
    係倍利公司之理財顧問，其係乙○○之助理，專門為客戶操
    作期貨交易、執行有價證券投資，如有獲利，依比例分配，
    如有損失會全權負責，並向丙○○表示乙○○可提供其妻姚
    筱萍名下桃園縣龍潭鄉○○路○ 段56巷24弄13號房地設定最
    高限額新台幣（下同）800 萬元之抵押權擔保，可安心委由
    渠等執行投資計畫，復為取信丙○○，明知甲○○律師並未
    同意擔任委任契約之見證人，竟未經甲○○律師同意，擅自
    盜刻甲○○之印章1 個，並偽以見證人德益法律事務所甲○○律師名義，蓋用前述盜刻之甲○○印章於委任契約上而偽
    造私文書，並由丁○○於93年1 月8 日將前開偽造之私文書
    攜至台北市○○區○○路119 巷1 弄17號持向丙○○行使，
    使人誤信甲○○律師同意擔任委任契約之見證人，足以生損
    害於甲○○律師，並以此方式詐騙致使丙○○陷於錯誤，同
    意與丁○○代理之乙○○簽訂委任契約，並將開戶文件交由
    丁○○，由渠等至倍利公司以丙○○名義開立期貨交易保證
    金專戶，丙○○並因誤信而於93年1 月12日匯款1 千萬元至
    前開保證金專戶內，委由乙○○全權操作期貨交易，乙○○
    、丁○○即以此方式未經許可，擅自經營期貨經理事業。迨
    至93年5 月間，丙○○查悉上開帳戶餘額僅1,264,650 元，
    經向倍利公司查詢，方知乙○○、丁○○均非倍利公司員工
    ，而乙○○提供設定抵押之不動產，早已設定先順位抵押權
    予銀行而無殘值，始知受騙。
二、案經丙○○告訴由台灣士林地方法院檢察署檢察官偵查起訴
    。
    理  由
一、上開犯罪事實，業據被告丁○○於本院準備程序時自白不諱
    ，核與告訴人丙○○之指訴及證人甲○○證述之情節相符，
    並有委任契約書、倍利公司期貨交易買賣報告書在卷可稽。
    而被告丁○○與乙○○均非倍利公司員工，然擅自印製名片
    取信他人一節，除有名片影本附卷可參外，另有倍利公司95
    年1 月13日（95）倍利國期字第950006號函在卷可稽。事證
    明確，被告丁○○犯行洵堪認定，應予依法論科。
二、被告行為後，94年2 月2 日修正公布之刑法，於95年7 月1
    日施行，其中刪除第56條（連續犯），並修正第2 條（新舊
    法之比較適用）、第55條（牽連犯）、第47條（累犯）、第
    38條（沒收）等規定。另刑法第33條第5 款關於罰金刑之規
    定、第26條關於一般未遂犯處罰效果之規定、第41條第1 項
    關於易科罰金折算標準之規定，均已於94年2 月2 日修正公
    布，並同自95年7 月1 日施行。而刑法第2 條係規範行為後
    法律變更所生新舊法律比較適用之準據法，是刑法第2 條本
    身雖經修正，但該條文既屬適用法律之準據法，本身尚無比
    較新舊法之問題，應逕適用裁判時即修正後刑法第2 條規定
    以決定適用之刑罰法律，先予敘明。按行為後法律有變更者
    ，適用行為時之法律。但行為後之法律有利於行為人者，適
    用最有利於行為人之法律，修正後刑法第2 條第1 項定有明
    文。又比較時應就罪刑有關之共犯、未遂犯、想像競合犯、
    牽連犯、連續犯、結合犯，以及累犯加重、自首減輕暨其他
    法定加減（如身分加減）與加減例等一切規定，綜其全部罪
    刑之結果而為比較。（最高法院95年第8 次刑事庭會議決議
    參照）。經查被告行為後，刑法第55條關於牽連犯之規定，
    已修正刪除，並於95年7 月1 日生效施行，此刪除雖非犯罪
    構成要件之變更，但已影響行為人刑罰之法律效果，自屬法
    律有變更，依新法第2 條第1 項規定，比較新、舊法結果，
    仍應適用較有利於被告之行為時法律即舊法論以牽連犯。
三、按期貨交易法所稱之「期貨經理事業」，係指以接受特定人
    委任或以向非特定人募集資金之方式，為他人從事全權委託
    期貨交易之事業（財政部證券暨期貨管理委員會88年8 月11
    日（88）台財證（七）字第70205 號函可資參照），被告未
    經許可，擅自以接受特定人委任，為他人從事全權委託期貨
    交易為業，核係犯期貨交易法第112 條第5 款之罪（起訴書
    原載係犯同法第112 條第3 款之罪，業經公訴檢察官當庭更
    正）。又，被告詐騙告訴人丙○○交付財物、行使偽造甲○○律師見證之私文書，係犯刑法第339 條第1 項、第216 條
    、第210 條行使偽造私文書罪。被告偽造印章、印文之低度
    行為，為偽造私文書之部分行為，偽造私文書後復持以行使
    ，偽造之低度行為為行使之高度行為所吸收，均不另論罪。
    （起訴書原載所犯法條為刑法第217 條，業經公訴檢察官當
    庭更正所犯法條為刑法第216 條、第210 條）。被告與乙○○有犯意聯絡，行為分擔，應依刑法第28條規定論以共同正
    犯（按94年2 月2 日修正公布，95年7 月1 日施行之刑法第
    28條係法院就共犯審認標準見解之明文化，非屬法律之變更
    ，不生新舊法比較適用問題，最高法院95年度台上字第5669
    號判決參照）。所犯期貨交易法、詐欺取財罪、行使偽造私
    文書罪，有方法結果之牽連關係，應依修正前刑法第55條牽
    連犯之規定，從重依期貨交易法第112 條第5 款處斷。爰審
    酌被告犯罪之動機、目的、手段、造成之損害及犯罪後之態
    度等一切情狀，量處如主文所示之刑。又，被告丁○○之上
    開犯行，犯罪時間在96年4 月24日以前，應依法予以減刑，
    爰依該條例第2 條第1 項第3 款之規定減其刑期二分之一。
四、偽造之甲○○印章1 個（雖未扣案，但無證據證明已滅失）
    、甲○○印文1 枚，不問屬於犯人與否，均應依刑法第219
    條規定宣告沒收之。
五、刑法第74條雖於94年2 月2 日修正公布，並自95年7 月1日
    施行，然有關緩刑之宣告，因非行為可罰性之法律規範變更
    問題，而應適用裁判時之法，不生新舊法比較之問題（最高
    法院95年度第8 次刑事庭會議決議參照），故犯罪在本次刑
    法修正施行前，新法施行後為裁判者，緩刑之宣告，應適用
    新法第74條之規定。被告丁○○未曾因故意犯罪受有期徒刑
    以上刑之宣告，有台灣高等法院被告前案紀錄表在卷可稽，
    其於本件犯罪後已坦承犯行，並與告訴人丙○○和解賠償，
    經此論罪科刑之教訓，應能心生警惕，而無再犯之虞，本院
    認所宣告之刑以暫不執行為適當，併依修正後刑法第74條第
    1項第1款之規定，宣告緩刑3 年，以啟自新。
據上論斷，應依刑事訴訟法第273 條之1 第1 項、第299 條第1
項前段，期貨交易法第112 條第5 款，修正後刑法第2 條第1 項
、第11條前段、第28條、第216 條、第210 條、第339 條第1 項
、修正前刑法第55條，刑法第219 條、第74條第1 項第1 款，中
華民國96年罪犯減刑條例第2 條第1 項第3 款、第7 條，判決如
主文。
本案經檢察官吳維雅到庭執行職務
中    華    民    國    97    年    3     月    6     日
                  刑事第四庭法  官  洪慕芳
以上正本證明與原本無異。
如不服本判決，應於收受送達後10日內向本院提出上訴書狀，其
未敘述上訴之理由者並得於提起上訴後20日內向本院補提理由書
（均須按他造當事人之人數附繕本）。
                            書記官  林靜枝
中    華    民    國    97    年    3     月    6     日
附錄本案論罪科刑法條：
期貨交易法第112 條第5 款：
  有下列情事之一者，處七年以下有期徒刑，得併科新臺幣300
  萬元以下罰金：
  五、未經許可，擅自經營期貨信託事業、期貨經理事業、期貨
      顧問事業或其他期貨服務事業者。
中華民國刑法第216 條（行使偽造變造或登載不實之文書罪）：
  行使第210 條至第215 條之文書者，依偽造、變造文書或登載
  不實事項或使登載不實事項之規定處斷。
中華民國刑法第210 條（偽造變造私文書罪）：
  偽造、變造私文書，足以生損害於公眾或他人者，處5 年以下
  有期徒刑。
中華民國刑法第339 條第1 項（普通詐欺罪）：
  意圖為自己或第三人不法之所有，以詐術使人將本人或第三人
  之物交付者，處5 年以下有期徒刑、拘役或科或併科1 千元以
  下罰金。


司法院資訊處製作；財團法人民間司法改革基金會備份。
